【裁判字號】    98,簡上,325
【裁判日期】    990430
【裁判案由】    修復漏水
【裁判全文】
臺灣臺北地方法院民事判決             98年度簡上字第325號
上  訴  人  乙○○
訴訟代理人  甲○○
被  上訴人  丙○○
上列當事人間請求修復漏水事件，上訴人對於中華民國98年3 月
3 日臺灣臺北地方法院新店簡易庭97年度店簡字第1645號第一審
判決提起上訴，被上訴人為訴之變更，本院於99年4 月9 日言詞
辯論終結，本院判決如下：
    主  文
上訴人應給付被上訴人新臺幣壹拾萬柒仟玖佰零肆元。
被上訴人其餘變更之訴駁回。
變更之訴訴訟費用由上訴人負擔二分之一，餘由被上訴人負擔。
    事實及理由
壹、程序方面
一、按訴之變更或追加，非經他造同意，不得為之，但因情事變
    更而以他項聲明代最初之聲明者，不在此限，民事訴訟法第
    446條第1項但書、第255條第1項第4 款定有明文。本件被上
    訴人於原審起訴請求上訴人應將其所有之門牌號碼臺北縣新
    店市○○街32號2 樓（下稱系爭2 樓房屋）之天花板漏水部
    分修繕回復原狀。嗣於原審判決前，被上訴人已自行修復系
    爭房屋天花板漏水，被上訴人乃於民國98年7 月29日準備程
    序期日主張因情事變更請求上訴人應給付被上訴人新台幣（
    下同）134,330 元。經核與上開規定相符，應予准許。
二、又按當事人因情事變更，而以他項聲明代最初之聲明，本質
    上仍屬訴之變更；且在第二審為訴之變更合法者，原訴可認
    為已因視為撤回而終結，第一審就原訴所為判決，自當然失
    其效力，第二審法院應專就新訴為裁判，無須更就該判決之
    上訴為裁判（最高法院71年台上字第3746號、65年台上字第
    2183號判例參照）。本件既經被上訴人於本院為訴之變更合
    法，依上開說明，原訴即視為撤回而終結，本院已無庸再就
    原訴加以審判，自無廢棄原判決可言。
貳、實體方面
一、被上訴人主張：
    其為門牌臺北縣新店市○○街32號2 樓房屋之所有權人。上
    訴人則為臺北縣新店市○○街32號3 樓（下稱系爭3 樓房屋
    ）之所有權人。上訴人於96年2 月間買受系爭3 樓房屋時即
    有漏水之情，因長期之漏水狀況造成系爭2 樓房屋之天花板
    及室內裝潢之損壞，必須將其拆除重新裝潢，被上訴人遂於
    97年6 月13日請訴外人展赫室內設計工作室（下稱展赫公司
    ）預估拆除因漏水損壞之裝潢並進行重新裝潢工程之修繕費
    用為134,330 元。上訴人雖有於97年3 月間委由訴外人永治
    工程有限公司（下稱永治公司）進行漏水修繕工程，詎同年
    6 月底、7 月24日於系爭2 樓房屋主臥室及客廳的水泥頂版
    裂縫處部分又持續發生漏水，甚至已嚴重漏水至地面。被上
    訴人遂自行找第三人於97年12月15日進行漏水修繕工程，並
    於同年月20日完工而完全修復漏水狀況，被上訴人因此支出
    52,000元，惟該筆費用非本件訴訟請求範圍內。為此爰依民
    法侵權行為法律關係請求上訴人賠償損害。並聲明：上訴人
    應給付被上訴人134,330元。
二、上訴人則以：
    伊與被上訴人96年5 月1 日勘查漏水狀況，發現系爭2 樓房
    屋客廳、櫥櫃天花板及廚房陽台漏水之相對位置係位於系爭
    3 樓房屋中之第1 及第6 號套房內之增建浴室中，當時將水
    開關關上後，系爭2 樓房屋廚房陽台及陽台外牆即無漏水狀
    況。嗣於97年3 月伊亦針對系爭2 樓房屋客廳及櫥櫃天花板
    漏水狀況進行防水修繕工程，工程完成後經勘查已無漏水狀
    況，直至97年7 月15日間原告亦未曾告知有漏水之情，是系
    爭漏水狀況已經修復。且被上訴人於97年6 月10日敲除系爭2
    樓房屋之天花板、於97年7 月13日年敲除客廳多面隔間牆係
    以完成新格局係為重新裝潢之目的，而非修繕漏水部分，伊
    應毋需負責。又被上訴人請求之金額非為合理且並未舉證其
    確實已支出是項金額，是被上訴人之請求應無理由等語，以
    資抗辯。並聲明：被上訴人變更之訴駁回。
三、查被上訴人主張系爭2樓房屋發生漏水致受有損害等情，業
    據被上訴人提出相關照片、臺灣省土木技師公會98年2月4日
    鑑定報告書等在卷可稽，復為上訴人所不爭執，堪信為真實
四、得心證之理由：
    被上訴人主張上訴人未盡維修義務，致系爭2 樓房屋發生漏
    水，造成系爭2 樓房屋內之天花板污損及室內裝潢之損壞，
    爰依民法侵權行為法則請求上訴人負損害賠償之責，為上訴
    人所爭執，並以前開情詞置辯，是本件爭點為：本件系爭2
    樓房屋之漏水原因為何？被上訴人得請求之金額為若干？茲
    分述如後：
  (一)按「因故意或過失，不法侵害他人之權利者，負損害賠償責
    任。違反保護他人之法律者，推定其有過失。」民法第184
    條第1項前段、第2項定有明文。而房屋所有人因其房屋致他
    人權利受損害應負賠償責任，為民法第191條第1項前段所明
    定。
  (二)原告主張系爭3樓房屋有漏水之情致造成系爭2樓房屋之天花
    板及室內裝潢損壞等情，經臺灣省土木技師公會鑑定結果認
    為：「3.經屋頂會勘發現標的物2樓、3樓均採用明管供水
    ......故造成2樓屋頂多處漏水痕跡之來源，應是來自3樓。
    」有上開鑑定報告書可稽（外放，見該鑑定報告書第4頁）
    。足見系爭2樓房屋確有漏水之情形，且漏水之原因為系爭
    3樓房屋所致。況上訴人亦自認「96年5月1日勘查漏水狀況
    ，發現系爭2樓房屋客廳、櫥櫃天花板及廚房陽台漏水之相
    對位置係位於系爭3樓房屋中之第1及第6號套房內之增建浴
    室中，當時將水開關關上後，系爭2樓房屋廚房陽台及陽台
    外牆即無漏水狀況。」等情，益徵系爭2樓房屋之漏水之原
    因係來自系爭3樓房屋，依公寓大廈管理條例第10條第1項規
    定，被告除違反管理維護專用部分之義務外，併違反民法第
    191條第1項前段之工作物所有人責任。
  (三)按不法毀損他人之物者，被害人得請求賠償其物因毀損所減
    少之價額，民法第196條定有明文。又按負損害賠償責任者
    ，除法律另有規定或契約另有訂定外，應回復他方損害發生
    前之原狀，債權人得請求支付回復原狀所必要之費用，以代
    回復原狀，民法第213條第1項、第3 項復有明文。被上訴人
    主張因系爭3樓房屋漏水致其裝潢毀損，而受有134,330元損
    失云云，雖提出相關之估價單為證（見原審卷第2 頁），惟
    按當事人主張有利於己之事實者，就其事實有舉證之責任，
    民事訴訟法第277條定有明文，又同法第357條規定，私文書
    應由舉證人證其為真正，但他造於其真正無爭執者，不在此
    限，若欲依同法第358條第1項規定，推定私文書之真正者，
    則須本人或其代理人就其於文書上所為簽名、蓋章或指印不
    爭執為真正時，或有法院或公證人之認證者，方可據以推定
    私文書之真正。查上開估價單性質核屬私文書，其真正未經
    上訴人肯認，其是否真正，本非無疑，是尚難僅憑該估價單
    即遽認被上訴人受有134,330元之損害。又依民事訴訟法第2
    22條第2 項規定：「當事人已證明受有損害而不能證明其數
    額或證明顯有重大困難者，法院應審酌一切情況，依所得心
    證定其數額。」，被上訴人所有之系爭2 樓房屋受有損害，
    業經證明，已如上述，是本院本於前開規定得審酌一切情況
    而依職權認定損害數額，查系爭3樓房屋漏水致系爭2樓房屋
    所受修復費用損害之金額，經本院囑託臺灣省土木技師公會
    鑑定結果：「建議事項：3.漏水造成2樓損害賠償部分說明
    如下：因損害確實事由3樓地板漏水所引起，故應由3樓賠償
    2樓之損失。2樓木構架天花板、磁磚等修復需考量整體美觀
    及新舊接縫之施工技術，因總體施工範圍不大，故2樓原告
    將大部分之舊木構架、磁磚等先行拆除，....故估算賠償金
    額建議以原告所提修復工程估價單酌予折抵給付....。」有
    上開鑑定報告書可稽（外放，見該鑑定報告書第4頁）。復
    經本院依職權函詢上開鑑定單位就修復金額部分補充說明，
    並經該鑑定單位函覆：「修復費用多寡...建議依照鑑定報
    告L-15修復估價單打八折計算，即134,330×0.8＝107,904
    元」等語，有臺灣省土木技師公會98年12月30日（98）省土
    技字第7149號函在卷可參（見本院卷第186頁），是本院依
    前開鑑定之建議認系爭2樓房屋之修復費用為107,904元，堪
    認原告因被告所有系爭3樓房屋漏水受有修復費用107,904
    元之損害。
五、綜上所述，被上訴人請求上訴人給付107,904元部分為有理
    由，應予准許，逾此部分，為無理由，應予駁回。
六、本件事證已臻明確，兩造其餘攻擊防禦方法，經審酌後，或
    與本件無涉，或與判決結果不生影響，毋庸一一論列，併此
    敘明。
七、訴訟費用負擔之依據：民事訴訟法第79條。
中    華    民    國    99    年    4     月    30    日
                  民事第六庭    審判長法  官  朱漢寶
                                      法  官  林春鈴
                                      法  官  陳雯珊
以上正本係照原本作成。
本判決不得上訴。
 中    華    民    國    99    年    4     月   30    日
                                      書記官  陳彥樺

司法院資訊處製作；財團法人民間司法改革基金會備份。
